【裁判字號】    91,交簡上,324
【裁判日期】    920312
【裁判案由】    公共危險
【裁判全文】
臺灣臺北地方法院刑事判決                      九十一年度交簡上字第三二四號
    上  訴  人  臺灣臺北地方法院檢察署檢察官
    被      告  乙○○
右上訴人因被告公共危險案件，不服本院臺北簡易庭於中華民國九十一年十月三十日
所為九十一年度北交簡字第二八八七號第一審刑事簡易判決（起訴案號：台灣台北地
方法院檢察署九十一年度偵字第一二四○○號）提起上訴，本院管轄第二審之合議庭
，認為應適用通常程序審判，自為第一審判決如左：
        主      文
原判決撤銷。
乙○○服用酒類，不能安全駕駛動力交通工具而駕駛，處有期徒刑伍月，如易科罰金
，以參佰元折算壹日。
        事      實
一、乙○○於民國九十一年六月十一日二十一時許起至二十三時許止，在台北市○○
    街某友人家中服用酒類啤酒、米酒，已達說話不清、感覺喪失、視力模糊而不能
    安全駕駛動力交通工具之程度，猶駕駛動力交通工具即車號ＣＲ－二一七○號自
    用小貨車上路，沿台北市○○街西向東行駛，在翌日（即九十一年六月十二日）
    凌晨零時許行經該路段二六二號（即台北市政府警察局吳興街派出所）前停車，
    並到對面麵攤，詎乙○○走回來上車後，因不勝酒力，離合器與油門之操作無法
    順利配合，造成該自小貨車引擎發出甚大聲響，引起吳興街派出所值班警員王釤
    貝及備勤警員陳智偉、周子恩、莊元輝等人之注意，乙○○復在將車駛離時碰撞
    前方停放路旁之警車，警員王釤貝聞聲衝出派出所查看，乙○○已駕車向東駛離
    ，王釤貝記下車號，但乙○○又迴轉向西駛來，王釤貝即上前在派出所對面之麵
    攤將乙○○攔停，請其出示行、駕照時，發現乙○○渾身酒味且動作遲緩，便請
    備勤警員陳智偉、周子恩、莊元輝等人協助對乙○○做酒測，測得其呼氣所含酒
    精濃度高達每公升一點五八毫克。
二、案經臺北市政府警察局信義分局報請臺灣臺北地方法院檢察署檢察官偵查起訴。
        理      由
一、訊據被告乙○○，仍矢口否認有前開酒醉駕車犯行，辯稱：當日伊在車上睡覺，
    係遭警察喚醒做酒測云云。惟查：被告於酒後有何等違常駕駛行為、如何駕車擦
    撞警車、如何遭警查獲等事實，業據證人即警員王釤貝、周子恩、莊元輝、陳智
    偉、蔡文敏、范嘉第等人在偵查中到庭結證明確（偵卷第二四至二七頁、第三五
    至三七頁訊問筆錄參照），被告之妻翁秀紅亦於偵查中到庭證稱事發當日被告實
    為駕車之人（偵卷第三七頁訊問筆錄參照），被告亦於偵查中對上開犯罪事實坦
    承不諱（偵卷第三七頁訊問筆錄參照），此外，復有酒測單、道路交通事故調查
    報告表、交通事故談話紀錄表、刑法第一百八十五條之三案件測試觀察紀錄表等
    件在卷可稽，由上開事證已足資證明被告於偵查中之自白確與事實相符，被告於
    本院審理時翻異前詞，空言否認犯行，要屬卸責之論，洵無足採。按刑法第一百
    八十五條之三所規定服用酒類，不能安全駕駛動力交通工具而駕駛者，應負刑事
    責任，揆其立法目的本在藉抽象危險犯之犯罪構成要件，以嚇阻酒後駕車者對道
    路交通安全之危害，本不以發生實害為必要。而所謂不能安全駕駛之認定，並無
    一定之數值可供界定，而係由法院以一般社會通念之客觀標準，足生公共危險時
    即足。目前行政機關所取締酒後駕車之參考標準，係依法務部於八十八年五月十
    日邀集司法院刑事廳、交通部、行政院衛生署、內政部警政署及中央警察大學等
    機關開會，所為凡呼氣酒精濃度逾每公升含零點五五毫克時，即屬不能安全駕駛
    之決議。上開會議決議本身固僅屬檢警取締酒後駕車之參考，尚無拘束法院之效
    力，惟以上開會議決議所採之標準，係參考美國、德國及日本等國家所進行之酒
    精濃度與精神狀態之測試實驗，亦即，各項實驗均發現凡呼氣中酒精濃度達每公
    升零點五五毫克時，就人之生理方面，已產生視覺反應遲鈍、影像不能集中、同
    時不能看清前方路況及車旁照後鏡等狀況，及駕駛能力已受有影響、肇事率已為
    一般人正常人之十倍之事實。被告於遭警攔測時，呼氣中酒精濃度每公升高達一
    點五八毫克，有酒測單一份附卷可參，依一般社會通念，已達不能安全駕駛之程
    度；況被告於酒後因不勝酒力而駕車擦撞路旁停放之警車肇事，益證斯時伊已無
    法正常操控車輛，而被告於酒後確有駕車之事實，業如前述。準此，本件事證明
    確，被告確有於飲用酒類後，已達不能安全駕駛動力交通工具而仍然駕駛之犯行
    ，應予依法論科。
二、核被告所為，係犯刑法第一百八十五條之三服用酒類不能安全駕駛動力交通工具
    而駕駛罪。原審以被告犯行明確而適用上開法條、刑法第四十二條第二項、罰金
    罰鍰提高標準條例第二條規定判處罰金參萬元，如易服勞役，以佰元折算壹日
    ，固非無見，然本件公訴人係依據刑事訴訟法第二百五十一條第一項規定依通常
    程序提起公訴，有起訴書可憑，依刑事訴訟法第四百四十九條第二項之規定，須
    經法院訊問被告，且被告自白犯罪，法院認宜以簡易判決處刑者，方得不經通常
    審判程序，逕以簡易判決處刑。查原審於受理本案後，並未定期訊問被告，此觀
    原審卷證內容即明，原審未經通常審判程序，逕以簡易判決處刑，所適用之訴訟
    程序即屬於法不合。公訴人上訴針對前開事項為指摘，為有理由，自應由本院將
    原判決撤銷，依通常程序自為第一審判決。爰審酌酒後駕車之危害及酒後不應駕
    車之觀念，已透過學校教育、政令宣導及各類媒體廣為介紹傳達各界週知多年，
    被告對於酒後不能駕車，及酒醉駕車之危險性，應有相當之認識，詎其明知飲酒
    致醉，不能安全駕駛，猶駕車上路，顯心存僥倖，並乏尊重其他用路人生命、財
    產安全之觀念，至為可訾，及其於遭查獲之後，多方飾詞狡辯，毫無悔意，犯後
    態度顯然不佳各項情狀，量處如主文所示之刑，並諭知易科罰金之折算標準，以
    示懲儆。
據上論斷，依刑事訴訟法第四百五十五條之一第一項、第三項、第三百六十九條第一
項前段、第三百六十四條、第二百九十九條第一項前段，刑法第一百八十五條之三、
第四十一條第一項前段，罰金罰鍰提高標準條例第二條，判決如主文。
本案經檢察官甲○○到庭執行職務。
中      華      民      國      九十二      年     三     月    十二    日
                            台灣台北地方法院交通法庭
                                      審判長  法  官  劉壽嵩
                                              法  官  鄧德倩
                                              法  官  陳婷玉
右正本證明與原本無異。
如不服本判決，應於判決送達後十日內向本院提出上訴狀（應抄附繕本）。告訴人或
被害人如對於本判決不服者，應具備理由請求檢察官上訴，其上訴期間之計算係以檢
察官收受判決正本之日期為準。
                                              書記官  陳弘文
中      華      民      國      九十二      年     三     月    十八    日
附錄本案所犯法條全文
中華民國刑法第一百八十五條之三
服用毒品、麻醉藥品、酒類或其他相類之物，不能安全駕駛動力交通工具
而駕駛者，處一年以下有期徒刑、拘役或三萬元以下罰金。


司法院資訊處製作；財團法人民間司法改革基金會備份。
